【裁判字號】    99,抗,562
【裁判日期】    990528
【裁判案由】    沒入保證金
【裁判全文】
臺灣高等法院刑事裁定                   99年度抗字第562號
抗  告  人
即  被  告  甲○○
上列抗告人因聲請沒入保證金案件，不服臺灣板橋地方法院99年
度聲字第868 號，中華民國99年2 月24日刑事裁定，提起抗告，
本院裁定如下：
    主  文
原裁定撤銷，發回臺灣板橋地方法院。
    理  由
一、原裁定以：
  (一)按「具保之被告逃匿者，應命具保人繳納指定之保證金額，
    並沒入之，不繳納者，強制執行。保證金已繳納者，沒入之
    。前項規定，於檢察官依第93條第3 項但書及第228 條第4
    項命具保者，準用之」，刑事訴訟法第118 條定有明文。
  (二)經查，本件具保人因被告犯竊盜案件，經臺灣板橋地方法院
    檢察署檢察官指定保證金新臺幣（下同）5 千元（98年6 月
    22日刑保字第98002916號），由具保人繳納該保證金後，已
    將被告釋放；惟被告經該署99年度執字第12號案件執行時，
    被告經臺灣板橋地方法院檢察署檢察官依其住所及居所傳喚
    、拘提，均未到案執行，此有法務部戶政役連結作業系統被
    告個人戶籍資料單、臺灣板橋地方法院檢察署之送達證書、
    拘票暨執行拘提機關拘提未獲之報告書等附卷可稽。嗣經聲
    請人依具保人之住所傳喚具保人帶同被告遵期到案接受執行
    ，惟具保人仍未帶同被告到案執行，亦有臺灣板橋地方法院
    檢察署送達證書影本、個人基本資料查詢結果等件在卷可參
    ，足認被告已然逃匿，揆諸前揭說明，足認本件聲請人之聲
    請經核於法要無不合，應予准許。
二、抗告意旨以：按具保之被告逃匿者，應命具保人繳納指定之
    保證金額，並沒入之，不繳納者，強制執行；保證金已繳納
    者，沒入之；刑事訴訟法第118 條固定有明文，然沒入具保
    人繳納之保證金，乃以被告在逃匿中為其要件，如具保停止
    羈押之被告雖曾逃匿，然已緝獲歸案者即不得再以其逃匿而
    裁定沒入具保人繳納之保證金（最高法院93年度台非字第26
    8 號判決要旨參照）。抗告人自99年2 月15日起，業遭羈押
    於臺灣臺北看守所之事實，有本院被告在監在押全國紀錄表
    在卷可參，足認抗告人並非逃匿，自不得沒入具保人繳納之
    保證金，從而檢察官聲請於法不合，應予駁回。原審未察而
    為准許之裁定，尚有未當，爰請撤銷原裁定。
三、經查：
  (一)按具保之被告逃匿者，應命具保人繳納指定之保證金額，並
    沒入之。不繳納者，強制執行。保證金已繳納者，沒入之；
    又沒入保證金，以法院之裁定行之。另受死刑、徒刑或拘役
    之諭知，而未經羈押者，檢察官於執行時，應傳喚之；傳喚
    不到者，應行拘提。前項受刑人，得依第76條第1 款及第2
    款之規定，逕行拘提，及依第84條之規定通緝之，刑事訴訟
    法第118 條第1 項、第121 條第1 項及第469 條分別定有明
    文。具保係以命具保人提出保證書及繳納相當之保證金方式
    ，而釋放被告，其為羈押之替代手段，而繳納保證金之目的
    即在擔保被告之按時出庭或接受執行，使訴訟程序得以順利
    進行，故沒入具保人繳納之保證金，應以被告在逃匿中為要
    件，只有於被告逃匿時，法院始得裁定沒入所繳納之保證金
    （最高法院87年台抗字第406 號、93年台非字第268 號裁定
    意旨參照），則被告是否逃匿，應以法院裁定生效時判斷之
    （法務部82法檢(二)字第1121號座談會參照）。
  (二)本件被告因犯竊盜案件，經臺灣板橋地方法院檢察署檢察官
    指定保證金5 千元，由具保人簡素卿繳納該保證金後，已將
    被告釋放；嗣被告經該署99年度執字第12號案件執行時，雖
    經傳喚、拘提均未到案執行，再經聲請人依具保人之住所傳
    喚具保人帶同被告遵期到案接受執行，亦未獲具保人帶同被
    告到案執行。嗣檢察官雖於99年2 月2 日以被告已逃匿為由
    ，聲請沒入具保人繳納之保證金，原審並於99年2 月24日裁
    定准予聲請。惟查被告於99年2 月15日即已進入臺灣臺北看
    守所，並於99年3 月8 日進入臺灣臺北監獄臺北分監，再於
    99年3 月18日送臺灣宜蘭監獄執行，有本院被告全國前案紀
    錄表、本院在監在押全國紀錄表在卷可參（見原審卷第13頁
    及本院卷），則被告在原審裁定沒入具保人繳納之保證金生
    效前即已到案執行，是否即可遽認其有逃亡之虞？非無可疑
    ，此攸關被告是否有逃亡之意，容有探究之必要。原裁定未
    審酌及此，遽以裁定沒入具保人之保證金，似嫌未洽，自應
    予以撤銷，發回原審查明，另為妥適之處理。
據上論斷，應依刑事訴訟法第413條，裁定如主文。
中    華    民    國    99    年    5     月    28    日
                  刑事第十四庭  審判長法  官  陳志洋
                                      法  官  謝靜恒
                                      法  官  謝靜慧
以上正本證明與原本無異。
不得抗告。
                                      書記官  陳泰寧
中    華    民    國    99    年    5     月    28    日

司法院資訊處製作；財團法人民間司法改革基金會備份。
